臺灣士林地方法院刑事判決　　　　　　　　　　　　　九十一年度訴字第一０四號
　　聲　請　人　臺灣士林地方法院檢察署檢察官
　　被　　　告　乙○○
右列被告因違反電業法案件，經檢察官聲請以簡易判決處刑（九十年度偵字第八六八
九號），本院刑事庭認不得以簡易判決處刑，應適用通常程序審判（九十年度簡字第
一七一七號），本院判決如左：
    主  文
乙○○共同損壞公務員委託第三人掌管之文書，處有期徒刑肆月，如易科罰金以參佰
元折算壹日。
    事  實
一、乙○○（聲請書誤載為鄭浩鴻）於民國八十二年間，因違反麻醉藥品管理條例案
    件，經臺灣臺北地方法院以八十二年度訴字第三二０五號判處有期徒刑六月確定
    ，於八十三年七月二十日易科罰金執行完畢，復於八十九年間，因犯竊盜罪，經
    臺灣臺北地方法院以八十九年度北簡字第一二０八號判決有期徒刑三月確定，於
    九十年十二月十日易科罰金執行完畢（不構成累犯），猶不知悛悔，在臺北市○
    ○區○○街二０六巷二號一樓經營便當店，使用編號00000000號電度表
    ，為減少電費支出，於九十年一月上旬某日，與真實年籍姓名不詳之成年男子，
    共同意圖為自己不法之所有，基於妨害公務及違反電業法即竊電之犯意聯絡，由
    該男子將臺灣電力股份有限公司（以下簡稱臺電公司）委託用戶保管而裝設在前
    址之電度表上所裝置之以文書論之封印鎖及封印鉛塊予以損壞，將電度表內工字
    金屬齒輪更換為塑膠齒輪，改變電度表，致電度表計量失準，而竊取電能，並由
    乙○○支付新臺幣一萬五千元之代價。嗣於九十年八月二十一日下午二時四十分
    許，經臺電公司稽查人員甲○○會同臺北市政府警察局北投分局石牌派出所警員
    稽查後，始發現上情，並扣得經損壞、改變之電度表一組。
二、案經臺北市政府警察局北投分局報請臺灣士林地方法院檢察署檢察官偵查後聲請
    簡易判決處刑，本院刑事庭認為不宜以簡易判決處刑，改適用通常程序審判。
    理  由
一、右揭事實，業據被告乙○○於偵、審中坦承不諱，核與證人即臺電公司稽查人員
    甲○○結證：「（提示扣案電錶，本件是如何改裝及程序？）改裝電錶要先將把
    本公司兩個封印鎖撬開，壹個是裝在電錶外圍的塑膠殼，另外壹個是在固定電錶
    的鐵片式的封印鎖上，經濟部商檢局同字標誌封印鉛剪斷，電錶的玻璃外殼就可
    以整個卸下來，再更改內部原先兩組鋁製的工字齒輪為塑膠製的齒輪」、「（改
    裝後會有什麼樣的效果？）正常電錶轉一三九圈計量會有一度電的顯示，本案的
    電錶經更改後轉了一三九圈後計量的電還不足一度」等情一致（本院九十一年四
    月一日審理筆錄），並有經損壞、改變之電度表一組扣案可資佐證，本件事證明
    確，被告自白核與事實相符，其犯行洵堪認定，應依法論科。
二、按臺電公司在用戶電錶上裝置之封印，一面刻有電力公司或臺電字樣，一面印有
    閃光圖案，既用以證明為電力公司所加封，即與刑法第二百二十條所稱足以表示
    其用意之證明者相當，自應以文書論，且已隨同出租之電錶，由用戶保管，如加
    以毀壞，即應成立同法第一百三十八條毀壞公務員委託第三人掌管之文書罪（六
    十六年一月二十四日最高法院六十六年度第一次刑庭庭推總會議決議可資參照）
    。被告在上揭時、地，將臺電公司委託其保管之電度表上所裝置之封印加以損壞
    ，致電度表計量失準，而竊取電能，核其所為係犯刑法第一百三十八條損壞公務
    員委託第三人掌管之文書罪及電業法第一百零六條第三款之竊電罪。被告損壞公
    務員委託第三人掌管之文書之目的在於竊電使用，所犯上開二罪間有方法結果之
    牽連關係，應依刑法第五十五條之規定從一重之損壞公務員委託第三人掌管之文
    書罪處斷。被告與真實年籍姓名不詳之成年男子間，有犯意之聯絡及行為之分擔
    ，均為共同正犯。聲請書認被告係犯電業法第一百零六條第三款之罪，事實欄雖
    未敘及被告將臺電公司委託其保管之電度表上所裝置之封印加以損壞之犯行，然
    檢察官就犯罪事實之一部起訴者，其效力及於全部，而檢察官聲請簡易判決處刑
    者，與起訴有同一之效力，該損壞公務員委託第三人掌管之文書部分事實與聲請
    人聲請之犯罪事實既具有牽連犯之裁判上一罪關係，依審判不可分之原則，此部
    分應為聲請效力所及，且公訴人蒞庭論告時，亦已擴張犯罪事實及起訴法條，本
    院自應併予審究。爰審酌被告為減少電費負擔，竟損壞封印並變更齒輪，致電表
    計量失準，而竊取電能、犯罪所生危害、被告之生活狀況、智識程度、有事實欄
    所示前科紀錄，有臺灣高等法院檢察署刑案紀錄簡覆表附卷可參，品行非佳及犯
    罪後之態度等一切情狀，量處如主文所示之刑。按行為後法律有變更者，適用裁
    判時之法律，刑法第二條第一項前段定有明文；按中華民國刑法第四十一條業於
    九十年一月十日公布修正，並於同年一月十二日生效，該條第一項規定：「犯最
    重本刑為五年以下有期徒刑以下之刑之罪，而受六個月以下有期徒刑或拘役之宣
    告，因身體、教育、職業、家庭之關係或其他正當事由，執行顯有困難者，得以
    一元以上三元以下折算一日，易科罰金。但確因不執行所宣告之刑，難收矯正之
    效，或難以維持法秩序者，不在此限。」又前述易科罰金之折算標準，業據罰金
    罰鍰提高標準條例第二條前段規定，就其原定數額提高為一百倍折算一日。本件
    被告犯罪後，刑法第四十一條規定業經修正公布，已如前述，經比較結果，以修
    正後之新法有利於被告，依刑法第二條第一項前段規定，應適用新法諭知易科罰
    金之折算標準。
據上論斷，應依刑事訴訟法第四百五十二條、第二百九十九條第一項前段，電業法第
一百零六條第三款，刑法第二條第一項前段、第十一條前段、第二十八條、第一百三
十八條、第五十五條、第四十一條第一項前段，罰金罰鍰提高標準條例第一條前段、
第二條，判決如主文。
本案經檢察官吳怡明到庭執行職務。
中      華      民      國    九十一    年      四      月    二十二    日
                                    臺灣士林地方法院刑事第四庭
                                        法  官  黃  潔  茹
右正本證明與原本無異。
如不服本判決，應於判決送達後十日內，向本院提出上訴狀。
                                        書記官  柳  瑞  宗
中      華      民      國    九十一    年      五      月八      日
附錄本案論罪科刑法條全文：
電業法第一百零六條：
有左列行為之一者為竊電，處五年以下有期徒刑、拘役或五百元以下罰金：
一、未經電業供電而在其供電線路上私接電線者。
二、繞越電度表或其他計電器，損壞或改動表外之線路者。
三、損壞或改變電度表、無效電力計、其他計電器之構造，或以其他方法使其失效不
    準者。
四、在電價較低之線路上，私接電價較高之電器者。
五、包燈用戶，在原定電燈盞數及瓦特數以外，私自增加盞數或瓦特數者。
刑法第一百三十八條：
毀棄、損壞或隱匿公務員職務上掌管或委託第三人掌管之文書、圖畫、物品、或致令
不堪用者，處五年以下有期徒刑。
